臺灣新北地方法院刑事判決
111年度原易字第14號
公  訴  人  臺灣新北地方檢察署檢察官
被      告  陳博謙




指定辯護人  本院公設辯護人張哲誠                    
被      告  陳博嶸


指定辯護人  本院公設辯護人彭宏東
上列被告因竊盜案件，經檢察官提起公訴（111年度偵緝字第804
號、111年度偵緝字第858號），本院判決如下：
    主  文
陳博謙共同犯竊盜罪，處拘役貳拾日，如易科罰金，以新臺幣壹
仟元折算壹日。未扣案之安全帽壹頂與陳博嶸共同沒收，於全部
或一部不能沒收或不宜執行沒收時，與陳博嶸共同追徵其價額。
陳博嶸共同犯竊盜罪，處罰金新臺幣伍仟元，如易服勞役，以新
臺幣壹仟元折算壹日。未扣案之安全帽壹頂與陳博謙共同沒收，
於全部或一部不能沒收或不宜執行沒收時，與陳博謙共同追徵其
價額。
    事  實
一、陳博謙及陳博嶸係兄弟（起訴書誤載為雙胞胎兄弟），共同
    意圖為自己不法之所有，基於竊盜之犯意聯絡，於民國109
    年10月21日11時33分許，在新北市○○區○○路000巷000號前，
    因陳博謙欲騎乘車牌號碼000-0000號普通重型機車欲搭載陳
    博嶸，然因該普通重型機車僅有1頂安全帽，陳博謙、陳博
    嶸為避免遭警察攔查，遂共同謀議竊取他人安全帽使用，並
    由陳博嶸以徒手之方式，竊取陳柏文所有車牌號碼000-0000
    號普通重型機車座墊上之淺藍色安全帽1頂得手，後陳博嶸
    旋即乘坐陳博謙所騎乘之上開普通重型機車，並戴上甫竊得
    之安全帽離去。嗣經陳柏文察覺安全帽遭竊而報警處理，經
    警調閱監視器畫面，始悉上情。
二、案經陳柏文訴由新北市政府警察局海山分局報告臺灣新北地
    方檢察署檢察官偵查起訴。
    理  由
壹、程序部分
一、按法院認為應科拘役、罰金或應諭知免刑或無罪之案件，被
    告陳博嶸經合法傳喚無正當理由不到庭者，得不待其陳述逕
    行判決，刑事訴訟法第306 條定有明文。查被告陳博嶸經本
    院合法傳喚後，仍於審理期日均無正當理由不到庭，有卷附
    之送達證書、報到單在卷（見本院111年度原易字第14號卷
    ，下稱本院卷，第47頁、第55頁）可按，而本院認本案係應
    科拘役或罰金之案件，參諸上開規定，爰不待其陳述，逕為
    一造缺席判決。
二、按被告以外之人於審判外之言詞或書面陳述，除法律有規定
    者外，不得作為證據；又被告以外之人於審判外之陳述，雖
    不符合同法第159 條之1 至第159 條之4 之規定，但經當事
    人於審判程序同意作為證據，法院審酌該言詞陳述或書面陳
    述作成時之情況，認為適當者，亦得為證據；又當事人、代
    理人或辯護人於法院調查證據時，知有第159 條第1 項不得
    為證據之情形，而未於言詞辯論終結前聲明異議者，視為有
    前項之同意，刑事訴訟法第159 條第1 項及第159 條之5 分
    別定有明文。此係基於證據資料愈豐富，愈有助於真實發現
    之理念，酌採當事人進行主義之證據處分權原則，並強化言
    詞辯論主義，透過當事人等到庭所為之法庭活動，在使訴訟
    程序順暢進行之要求下，承認傳聞證據於一定條件內，得具
    證據適格。其中第2 項之「擬制同意」，因與同條第1 項之
    明示同意有別，實務上常見當事人等係以「無異議」或「沒
    有意見」表示之，斯時倘該證據資料之性質，已經辯護人閱
    卷而知悉，或自起訴書、第一審判決書之記載而了解，或偵
    查、審判中經檢察官、審判長、受命法官、受託法官告知，
    或被告逕為認罪答辯或有類似之作為、情況，即可認該相關
    人員於調查證據時，知情而合於擬制同意之要件（最高法院
    105 年度台上字第2801號、99年度台上字第4817號判決參照
    ）。本判決下列認定事實所引用之卷證所有供述證據，均經
    依法踐行調查證據程序，檢察官、被告陳博謙及其辯護人均
    未主張排除前開證據能力（見本院卷第59至61頁），且迄於
    本院言詞辯論終結前均未表示異議，本院審酌前開證據資料
    製作時之情況，尚無違法不當及證明力明顯過低之瑕疵，其
    書證部分亦無刑事訴訟法第159 條之4 之顯有不可信之情況
    與不得作為證據之情形，且均與本案具關連性，認以之作為
    證據應屬適當，故揆諸上開規定，認上揭證據資料均有證據
    能力。
三、至其餘憑以認定被告犯罪事實之本判決下列所引各項非供述
    證據，查無違反法定程序取得之情，依同法第158 條之4 規
    定反面解釋，亦均有證據能力。
貳、實體部分
一、認定事實所憑之證據及理由
　㈠前揭犯罪事實，業據被告陳博嶸於偵查坦承不諱（見臺灣新
    北地方檢察署111年度偵緝字第858號卷，下稱偵緝858卷，
    第5至7頁），核與證人即告訴人陳柏文於警詢時之陳述（見
    臺灣新北地方檢察署110年度偵字第16397號卷，下稱偵1639
    7卷，第13至14頁），並有監視器錄影畫面翻攝照片共7張、
    臺灣新北地方檢察署檢察事務官所製作之勘驗筆錄1份、車
    輛詳細資料報表、新北市政府警察局海山分局新海派出所受
    理各類案件紀錄表暨受理刑事案件報案三聯單附卷可稽（見
    偵16397卷第19至25頁、第35至41頁；臺灣新北地方檢察署1
    11年度偵緝字第804號卷，下稱偵緝804卷，第57至64頁），
    是前開證據均足以作為被告陳博嶸自白之補強，堪認被告陳
    博嶸之自白與事實相符，堪以認定。
　㈡訊據被告陳博謙固坦承有於前開時間、地點，騎乘車牌號碼0
    00-0000號普通重型機車搭載被告陳博嶸等情，然矢口否認
    有竊盜之犯行，辯稱：伊事後知悉陳博嶸有偷安全帽，伊有
    跟陳博嶸說這樣不對的，但是伊無法制止陳博嶸云云（見本
    院卷第61頁）。經查，證人即同案被告陳博嶸於偵查時證稱
    ：伊與被告陳博謙原本要一起去西門町看電影，但是機車只
    有一頂安全帽，因為怕警察開單，所以伊與陳博謙就臨時起
    意，說好偷隔壁機車的安全帽，伊負責拿安全帽，被告陳博
    謙在前面等伊，伊上車後陳博謙立刻載伊離開現場等語明確
    （見偵緝858卷第5至7頁）。又審之前開檢察事務官所製作
    之勘驗筆錄內容，可知被告陳博嶸站立在路中左右張望，此
    時被告陳博謙業已騎乘機車，當被告陳博嶸張望1分鐘後始
    接近告訴人陳柏文之機車時，被告陳博謙已將機車騎乘至前
    方等候被告陳博嶸，待被告陳博嶸手拿安全帽抵達被告陳博
    謙停車處並上車後，被告陳博謙隨即將機車駛離現場，有勘
    驗筆錄1份在卷如前，則細譯前開勘驗筆錄內容，被告陳博
    嶸於現場左右張望、徘徊之時間超過1分鐘，顯係搜尋、物
    色可用之安全帽，斯時被告陳博謙同樣處於現場，並已將機
    車發動隨時處於可騎乘之狀態，則衡諸常理，被告陳博謙早
    已知悉被告陳博嶸並無安全帽可用，又被告陳博嶸在現場張
    望如此久之時間，被告陳博謙豈有完全不知情之理？況被告
    陳博嶸竊取告訴人之安全帽並快步接近被告陳博謙時，未見
    被告陳博謙與被告陳博嶸有任何交談，若被告陳博謙有勸阻
    之行為，渠等理應會繼續在現場停留，並要求被告陳博嶸將
    告訴人之安全帽放回原處，而非被告陳博嶸上車後，2人隨
    即離開現場，由是可知，被告陳博謙早已知悉且與被告陳博
    嶸共謀竊取他人之安全帽，其在前等待並於被告陳博嶸得手
    後迅速離開現場等情，至為明確。被告陳博謙空言泛稱其有
    勸阻被告陳博嶸，對被告陳博嶸竊取他人安全帽之行為並不
    知情，卻未提出相關之證據以證其說，而被告陳博嶸係被告
    陳博謙之兄弟，雙方並無恩怨或糾紛，且於偵查時證述之內
    容甚為明確又與客觀之監視錄影翻拍照片內容相符，所證應
    可採信，是被告陳博謙之辯解並不足採信。
　㈢本案事證已臻明確，被告陳博謙、陳博嶸之共同竊盜犯行堪
    以認定，自應依法論科。
二、論罪科刑
  ㈠核被告陳博謙、陳博嶸所為，均係犯刑法第320 條第1 項之
    竊盜罪。　　
　㈡被告陳博謙、陳博嶸之間就本件普通竊盜之犯行，有犯意聯
    絡及行為分擔，為共同正犯。
　㈢爰審酌被告陳博謙、陳博嶸為貪圖小利、便宜行事擅自竊取
    他人所有之安全帽，任意侵害他人財產法益，所為誠屬不該
    ，又審之被告陳博嶸到案後坦承犯行，尚有悔意，而被告陳
    博謙否認犯行，飾詞狡辯，犯後態度非佳，兼衡以其等被告
    之犯罪動機、手段，暨衡及告訴人之損失狀況、渠等被告智
    識程度、家庭經濟狀況等一切情狀，爰分別量處如主文所示
    之刑，並依其等家庭經濟狀況，就被告陳博謙部分諭知易科
    罰金折算標準如主文；被告陳博嶸部分併諭知罰金易服勞役
    之折算標準如主文，以示懲儆。
三、沒收
  ㈠按犯罪所得，屬於犯罪行為人者，沒收之；前2 項之沒收，
    於全部或一部不能沒收或不宜執行沒收時，追徵其價額，刑
    法第38條之1 第1 項前段、第3 項分別定有明文。又按責任
    共同原則，係指共同實行犯罪行為之人，在合同意思範圍以
    內，各自分擔犯罪行為之一部，相互利用他人之行為，以達
    其犯罪之目的者，即應對於全部所發生之結果共同負責。至
    於犯罪成立後，共同正犯間關於犯罪所得應如何沒收，仍須
    本於罪刑法定主義及罪責之原則，各按其實際利得數額負責
    ，並非須負連帶責任，況且已扣案者，本無重複沒收之疑慮
    ，更無對各共同正犯諭知連帶沒收之必要。又二人以上共同
    犯罪，關於犯罪所得之沒收或追徵，應就各人所分得之犯罪
    所得或有事實上之處分權限者為之；各共同正犯有無犯罪所
    得、所得多寡，事實審法院應視具體個案之實際情形，綜合
    卷證資料及調查結果，依自由證明程序釋明其合理之依據而
    為認定。倘共同正犯各成員內部間，對於不法利得分配明確
    時，應依各人實際分配所得宣告沒收；如各成員對於不法利
    得享有共同處分權限，且難以區別各人分得之數，則應負共
    同沒收之責；倘有個別成員並無犯罪所得，且與其他成員對
    於所得亦無事實上之共同處分權時，即無「利得」可資剝奪
    ，採取共同沒收或追徵，對未受利得之共同正犯顯失公平（
    最高法院107年度台上字第4022號、104年度台上字第3937號
    判決參照）。
  ㈡被告陳博謙、陳博嶸共同竊取告訴人陳柏文之安全帽一頂，
    經被告陳博謙、陳博嶸攜離後，並未扣案，亦未合法發還告
    訴人，應認係被告陳博謙、陳博嶸共同支配管理之犯罪所得
    ，且難以區別各自分得部分，為達徹底剝奪犯罪行為人實際
    犯罪所得之立法目的，應就被告陳博謙、陳博嶸此部分犯罪
    所得宣告共同沒收，於全部或一部不能沒收或不宜執行沒收
    時，共同追徵其價額。
據上論斷，應依刑事訴訟法第284 條之1 、第299 條第1 項前段
、第306條，判決如主文（本案採判決精簡原則，僅引述程序法
條）。
本案經檢察官江祐丞偵查起訴，由檢察官陳炎辰到庭執行公訴。
中　　華　　民　　國　　111 　年　　5 　　月　　23　　日
　　　　　　　　　刑事第五庭  法   官     賴昱志
上列正本證明與原本無異。
如不服本判決應於收受判決後20日內向本院提出上訴書狀，並應
敘述具體理由。其未敘述上訴理由者，應於上訴期間屆滿後20日
內向本院補提理由書( 均須按他造當事人之人數附繕本) 「切勿
逕送上級法院」。
                              書記官      傅淑芳
中　　華　　民　　國　　111 　年　　5 　　月　　23　　日
中華民國刑法第320條
（普通竊盜罪、竊佔罪）
意圖為自己或第三人不法之所有，而竊取他人之動產者，為竊盜
罪，處 5  年以下有期徒刑、拘役或50萬元以下罰金。
意圖為自己或第三人不法之利益，而竊佔他人之不動產者，依前
項之規定處斷。
前二項之未遂犯罰之。